【裁判字號】    97,抗,2026
【裁判日期】    971225
【裁判案由】    返還提存物
【裁判全文】
臺灣高等法院民事裁定                  97年度抗字第2026號
抗  告  人  乙○○
            丙○○
共同代理人  江松鶴律師
上列抗告人因與相對人甲○○間返還提存物事件，對於中華民國
97年10月24日臺灣桃園地方法院97年度聲字第1522號裁定，提起
抗告，本院裁定如下：
    主  文
抗告駁回。
抗告費用由抗告人負擔。
    理  由
一、抗告人主張其前遵原法院94年度裁全字第4558號民事裁定，
    提存擔保金新台幣（下同）68萬9,000 元，聲請對相對人之
    財產為假扣押並經執行在案。茲因本案訴訟程序已終結，抗
    告人乃聲請撤銷上開假扣押裁定及撤回假扣押執行，並以桃
    園東埔郵局第217 號存證信函（下稱系爭存證信函）及經原
    法院文書認證方式通知受擔保利益人即相對人行使權利，相
    對人迄未行使，爰聲請返還擔保金。原法院以抗告人未合法
    催告相對人行使權利而駁回抗告人之聲請。
二、抗告意旨略以：相對人戶籍設於桃園縣復興鄉羅浮村羅浮23
    之8 號，自應以該址為文書送達之處所。雖相對人未實際居
    住該址，但該址之戶長陳德欽為相對人之舅舅，自應通知相
    對人有關文書之資料使相對人知悉。抗告人於97年6 月17日
    對相對人戶籍址送達系爭存證信函，因招領逾期退回後，抗
    告人即於97年9月8日再以經原法院文書認證之方式將經認證
    之系爭存證信函，寄存於桃園縣政府警察局大溪分局羅浮派
    出所，抗告人應已合法送達系爭存證信函等語。
三、按訴訟終結後，供擔保人證明已定20日以上之期間，催告受
    擔保利益人行使權利而未行使者，法院應依供擔保人之聲請
    ，以裁定命返還其提存物，民事訴訟法第104條第1項第3 款
    前段固有明定。前開規定，於其他依法令供訴訟上之擔保者
    準用之，並為民事訴訟法第106 條所規定。惟此須供擔保人
    業已催告受擔保利益人行使權利為前題。又按送達於應受送
    達人之住居所、事務所或營業所行之；送達於住居所、事務
    所或營業所不獲會晤應受送達人者，得將文書付與有辨別事
    理能力之同居人或受僱人；民事訴訟法第136條第1項、第13
    7條第1項定有明文，又不能依前2 條規定為之者，固得依同
    法第138 條之規定為寄存送達，惟應受送達人之住居所、事
    務所或營業所現已變更者，縱令其戶籍登記尚未遷移，仍不
    得於原處所為寄存送達。
四、經查，抗告人依相對人戶籍址送達系爭存證信函，因招領逾
    期退回，抗告人固聲請原法院公證處依相對人戶籍址送達經
    認證之系爭存證信函，並寄存於桃園縣政府警察局大溪分局
    羅浮派出所，有系爭存證信函暨送達證書影本為證（見原法
    院卷第37至42頁），惟相對人雖設籍於上址，然依桃園縣政
    府警察局大溪分局交辦單所載：相對人並未實際居住於設籍
    址，現住地不詳，均未與陳德欽連絡，復經原法院依該交辦
    單所查覆之陳德欽電話詢問陳德欽之媳婦田慧文亦陳述：相
    對人僅將戶籍設此，實際上從未居住該址等語（見原法院卷
    第56、57頁），足證相對人雖設籍於該址，實際並未居住於
    該址，該址戶長陳德欽既未與相對人居住同一處所，且相對
    人現住地不詳，並未與陳德欽連絡，系爭存證信函陳德欽自
    無從轉知相對人，揆諸前揭說明，抗告人自不得就該戶籍址
    為寄存送達。末按表意人非因自己之過失，不知相對人之姓
    名、居所者，得依民事訴訟法公示送達之規定，以公示送達
    為意思表示之通知，另法院亦得依供擔保人之聲請，通知受
    擔保利益人於一定期間內行使權利並向法院為行使權利之證
    明，民法第97條、民事訴訟法第104 條第1項第3款後段分別
    著有明文，本件相對人既有應受送達處所不明之情形，抗告
    人自應依上開規定聲請法院為意思表示之公示送達或聲請法
    院通知相對人於一定期間內行使權利並向法院為行使權利之
    證明。抗告人逕將系爭存證信函寄存於相對人實際未居住之
    戶籍址，其送達自難謂合法，抗告人既未合法催告相對人行
    使權利，遽聲請法院返還提存物，顯有未洽，原裁定駁回抗
    告人之聲請，核無違誤，抗告意旨指摘原裁定不當，聲明廢
    棄，為無理由，應予駁回。
五、據上論結，本件抗告為無理由，爰裁定如主文。
中    華    民    國    97    年    12    月    25    日
                  民事第四庭
                        審判長法  官  張劍男
                              法  官  翁昭蓉
                              法  官  陳靜芬
正本係照原本作成。
不得抗告。
中    華    民    國    97    年    12    月    26    日
                              書記官  應瑞霞


司法院資訊處製作；財團法人民間司法改革基金會備份。
